臺灣臺東地方法院刑事判決
110年度訴字第132號
公  訴  人  臺灣臺東地方檢察署檢察官
被      告  夏頂凱



            鄭志華


            蔡國強


            鄭全文



            王紫龍


上列被告因傷害等案件，經檢察官提起公訴（109年度偵字第261
4號），本院判決如下：
    主  文
本件公訴不受理。
    理  由
一、公訴意旨詳如起訴書之記載（如附件）。
二、按告訴乃論之罪，告訴人於第一審辯論終結前，得撤回其告
    訴，又告訴經撤回者，法院應諭知不受理之判決，並得不經
    言詞辯論為之，刑事訴訟法第238條第1項、第303條第3款、
    第307條分別定有明文。
三、本件被告等因傷害等案件，經檢察官認被告夏頂凱、蔡國強
    及鄭全文係涉犯刑法第277條第1項之傷害罪；被告鄭志華係
    涉犯同法第277條第1項之傷害罪、同法第309條第1項之公然
    侮辱罪；被告王紫龍係涉犯同法第309條第1項之公然侮辱罪
    ，然上開罪名依刑法第287條、第314條規定，均須告訴乃論
    。茲被告等與告訴人成立和解，告訴人並具狀撤回告訴等情
    ，有110年9月13日和解書、刑事撤回告訴狀各1份在卷可稽
    ，依照前開法條之規定，爰不經言詞辯論，逕行諭知不受理
    之判決。
四、據上論斷，應依刑事訴訟法第303條第3款、第307條，判
    決如主文。 
本案經檢察官陳薇婷提起公訴。
中　　華　　民　　國　　110 　年　　9 　　月　　24　　日
                  刑事第一庭  審判長法  官  邱奕智
　　　　　　　                      法  官  陳偉達
　　　　　　　                      法  官  施伊玶
以上正本證明與原本無異。
如不服本判決應於收受送達後20日內向本院提出上訴書狀，並應
敘述具體理由；其未敘述上訴理由者，應於上訴期間屆滿後20日
內向本院補提理由書（均須按他造當事人之人數附繕本）。「切
勿逕送上級法院」。告訴人或被害人對於本判決如有不服，請書
具不服之理由狀，請求檢察官上訴者，其上訴期間之計算係以檢
察官收受判決正本之日期為準。　
　　　　　　　　　　　　　　　      書記官  劉嘉綸
中　　華　　民　　國　　110 　年　　9 　　月　　27　　日
附件：
臺灣臺東地方檢察署檢察官起訴書
                                     109年度偵字第2614號
　　被　　　告　夏頂凱　男　58歲（民國00年0月0日生）
　　　　　　　　　　　　住高雄市○○區○○里○住巷00號
　　　　　　　　　　　　居臺東縣○○市○○路0段00號
　　　　　　　　　　　　國民身分證統一編號：Z000000000號
　　　　　　　　鄭志華　男　49歲（民國00年0月00日生）
　　　　　　　　　　　　住臺東縣○○鄉○○村○○000號
　　　　　　　　　　　　國民身分證統一編號：Z000000000號
　　　　　　　　蔡國強　男　41歲（民國00年0月0日生）
　　　　　　　　　　　　住臺東縣○○鄉○○村○○00號
　　　　　　　　　　　　國民身分證統一編號：Z000000000號
　　　　　　　　鄭全文　男　38歲（民國00年00月00日生）
　　　　　　　　　　　　住臺東縣○○鄉○○村○○000號
　　　　　　　　　　　　居臺東縣○○鄉○○村00號
　　　　　　　　　　　　國民身分證統一編號：Z000000000號
　　          　王紫龍　男　21歲（民國00年0月0日生）
　　　　　　　　　　　　住臺東縣○○鄉○○村○○0號
　　　　　　　　　　　　國民身分證統一編號：Z000000000號
上列被告等因傷害等案件，已經偵查終結，認應提起公訴，茲將
犯罪事實及證據並所犯法條分敘如下：
　　　　犯罪事實
一、夏頂凱（另涉嫌妨害秩序罪嫌部分，另為不起訴處分）為龍
    鴻公司所屬「綠島之星2號客輪」之船長、黃俊傑（涉嫌傷
    害等罪嫌部分，另為不起訴處分）為龍鴻航業股份有限公司
    （下稱龍鴻公司）所屬「龍春號」之機長、鄭志華、蔡國強
    、鄭全文、王紫龍（涉嫌妨害秩序罪嫌部分，另為不起訴處
    分）則為夏頂凱之友人，竟分別為下列行為：
  ㈠於民國109年5月24日8時50分許，黃俊傑未經夏頂凱同意，登
    上停靠在綠島鄉南寮漁港之「綠島之星2號客輪」，夏頂凱
    見狀，竟基於傷害之犯意，徒手毆打黃俊傑，致其因而受有
    左側臉頰紅腫之傷害。
  ㈡夏頂凱經「綠島之星2號客輪」之船員制止後，黃俊傑旋返回
    「龍春號」，夏頂凱因心有不甘，於同日9時5分許，邀約鄭
    志華、蔡國強、鄭全文與數名真實姓名年籍不詳之成年人前
    往龍春號，待見黃俊傑於「龍春號」上，夏頂凱、鄭志華、
    蔡國強、鄭全文則共同基於傷害之犯意聯絡，徒手毆打黃俊
    傑，致其因而受有左側後胸壁挫傷、左側臉頰紅腫、左側肩
    膀瘀傷等傷害。嗣「龍春號」之船長王行之、船員陳文章上
    前制止，鄭志華於離去前，另基於公然侮辱之犯意，在不特
    定人得以共聞共見之「龍春號」旁，以「幹你娘，不然你想
    怎樣」等語辱罵黃俊傑，足以貶低其人格名譽。
  ㈢於同日9時16分許，王紫龍經夏頂凱轉知上開衝突後，前往「
    龍春號」向黃俊傑理論，基於公然侮辱之犯意，在不特定人
    得以共聞共見之「龍春號」旁，以「幹你娘，你到底要不要
    下來」等語辱罵黃俊傑，足以貶低其人格名譽。
二、案經黃俊傑告訴暨臺東縣警察局臺東分局報告偵辦。
　　　　證據並所犯法條
一、證據清單及待證事實：
編號 證據名稱 待證事實 1 被告夏頂凱於警詢及偵查中之供述 被告夏頂凱矢口否認上開犯行，辯稱：伊沒有毆打告訴人，係告訴人毆打伊云云。 2 被告鄭志華、蔡國強於警詢及偵查中之供述 被告鄭志華矢口否認上開犯行，辯稱：伊沒有毆打告訴人，係把告訴人拉開；伊也沒有罵告訴人云云。 3 被告蔡國強於警詢及偵查中之供述 被告蔡國強矢口否認上開犯行，辯稱：伊沒有毆打告訴人，僅係把告訴人拉開云云。 4 被告鄭全文於警詢及偵查中之供述 被告鄭全文矢口否認上開犯行，辯稱：伊在岸上，沒有毆打及拉住告訴人云云。 5 被告王紫龍於警詢及偵查中之供述 被告王紫龍矢口否認上開犯行，辯稱：伊係要告訴人下來道歉，沒有罵三字經云云。 6 證人即告訴人黃俊傑於警詢及偵查中之證述 全部犯罪事實。 7 證人林裕捷、柯有霆於警詢及偵查中之證述 證明犯罪事實欄一、㈠之事實。 8 證人王行之於警詢及偵查中、陳文章於警詢時之證述 證明犯罪事實欄一、㈡、㈢之事實。 9 衛生福利部臺東醫院傷害診斷證明書1紙 告訴人受有上開傷害之事實。 10 刑案現場測繪圖1紙、刑案現場暨監視器錄影畫面擷圖照片37張、現場監視器錄影畫面光碟1片 佐證全部犯罪事實。 
二、核被告夏頂凱、蔡國強、鄭全文所為，均係犯刑法第277條
    第1項之傷害罪嫌；被告鄭志華所為，係犯同法第277條第1
    項之傷害、同法第309條第1項之公然侮辱等罪嫌；被告王紫
    龍所為，係犯同法第309條第1項之公然侮辱罪嫌。再被告夏
    頂凱、蔡國強、鄭全文、鄭志華就上開犯罪事實欄一、㈡所
    為傷害犯行，有犯意聯絡及行為分擔，均請論以共同正犯。
    復被告夏頂凱、鄭志華所犯上開2罪，其犯意各別、行為互
    殊，均請予數罪併罰。
三、至報告意旨認被告夏頂凱、蔡國強、鄭全文、鄭志華就犯罪
    事實欄一、㈡部分，亦涉犯刑法第150條第1項妨害秩序罪嫌
    。惟按刑法第150條係規定在刑法之妨害秩序罪章，自立法
    體系觀之，本罪所保護之法益，自係社會安寧秩序與公眾免
    於恐懼之自由，而刑法第150條第1項後段對於首謀及下手實
    施強暴、脅迫者，法定刑為6月以上、5年以下之有期徒刑，
    最低法定刑為有期徒刑6月，且無選科其他主刑之空間。相
    較而言，刑法第304條第1項強制罪同樣係以強暴、脅迫為手
    段，且已生妨害自由之結果者，法定刑為3年以下有期徒刑
    、拘役或新臺幣（下同）9000元以下罰金；刑法第277條第1
    項之傷害罪，規定傷害行為已生傷害之結果者，法定刑為5
    年以下有期徒刑、拘役或50萬元以下罰金；刑法第283 條規
    定聚眾鬥毆致人於死或重傷，在場助勢者，法定刑為5 年以
    下有期徒刑，此等犯罪法定刑均較刑法第150條第1項後段為
    輕。則刑法第150條第1項後段之適用，自不宜過寬，而應以
    聚集實行強暴、脅迫之行為客觀上確已造成社會安寧秩序之
    危害，或致使公眾因而恐懼不安，且行為人主觀上亦對此行
    為之結果存有故意為其要件，臺灣士林地方法院109年度訴
    字第311號判決意旨可資參照。經查，被告夏頂凱、蔡國強
    、鄭全文、鄭志華等人雖於日間時分，在漁港港邊毆打告訴
    人，然其等毆打告訴人僅數餘分鐘，期間無其他民眾走避、
    躲閃之情事，亦未見波及周邊物品，或阻擋、影響他人通行
    等情，有現場監視器錄影畫面光碟1片在卷可憑，可見尚未
    達產生社會安寧秩序之危害，或使公眾因而恐懼不安之程度
    ，自無從以刑法第150條第1項之罪名相繩，惟此部分若成立
    犯罪，與上開起訴之犯罪事實具裁判上一罪關係，應為起訴
    效力所及，爰不另為不起訴處分，附此敘明。
四、至告訴暨報告意旨認被告蔡國強、鄭全文、鄭志華就犯罪事
    實欄一、㈡部分，係涉犯刑法第304條強制罪嫌。惟按傷害之
    內容，當然含有剝奪人行動自由、強制等妨害自由之性質，
    是被告蔡國強、鄭全文、鄭志華自不另成立刑法第304條第1
    項強制罪嫌，惟上開強制部分如成立犯罪，與前揭起訴之基
    本社會事實同一，亦為起訴效力所及，爰不另為不起訴處分
    ，附此敘明。
五、依刑事訴訟法第251條第1項提起公訴。
　　此　致
臺灣臺東地方法院
中　　華　　民　　國　 110　　年　　7 　　月　　31　　日
　　　　　　　　　　　　　檢　察　官　陳薇婷
本件正本證明與原本無異
中　　華　　民　　國　 110　　年    8     月    5     日
                          書  記  官  呂玉苓  
附錄本案所犯法條全文　　
中華民國刑法第277條
傷害人之身體或健康者，處五年以下有期徒刑、拘役或五十萬元
以下罰金。
犯前項之罪，因而致人於死者，處無期徒刑或七年以上有期徒刑
；致重傷者，處三年以上十年以下有期徒刑。

中華民國刑法第309條
公然侮辱人者，處拘役或九千元以下罰金。
以強暴犯前項之罪者，處一年以下有期徒刑、拘役或一萬五千元
以下罰金。